【裁判字號】    90,交訴,87
【裁判日期】    900801
【裁判案由】    業務過失致死
【裁判全文】
臺灣桃園地方法院刑事判決                            九十年度交訴字第八七號
    公  訴  人  臺灣桃園地方法院檢察署檢察官
    被      告  丙○○
右列被告因業務過失致死案件，經檢察官提起公訴（九十度偵字第六四八四號），本
院判決如左：
    主  文
丙○○從事業務之人，因業務上之過失致人於死，處有期徒刑拾月。緩刑參年。
    事  實
一、丙○○係「長航通運股份有限公司」之遊覽車司機，以駕駛遊覽車為業，為從事
    業務之人。於民國八十九年十月三十日凌晨零時許，為載客而駕駛車牌號碼GG－
    七九三號營業大客車（下稱上開大客車），沿桃園縣龜山鄉○○路往臺北方向行
    駛，行經桃園縣龜山鄉○○路與三興一巷之交岔路口時，本應注意行近行人穿越
    道前，應減速慢行，遇有行人穿越時，無論有無交通警察指揮或號誌指示，均應
    暫停讓行人先行通過，而依當時天候陰，路面鋪設柏油、乾燥、路面無缺陷、無
    障礙物等情況，又無不能注意之情事，竟疏未減速慢行，暫停讓行人先行通過，
    而於貿然快速行駛通過該交岔路口時，適有一酒醉行人殷志昇正穿越該處斑馬線
    ，丙○○因煞避不及，其所駕駛之上開大客車之右前方即撞上殷志昇，致殷志昇
    倒地，受有頭顱左顳側顱內出血之傷害，經送醫急救，仍延至同年十一月四日下
    午三時十五分因傷重不治死亡。丙○○於肇事後，在未被有偵查犯罪職權之機關
    或公務員發覺其為犯人前，即向警自首，進而接受本件裁判。
二、案經台灣桃園地方法院檢察署檢察官據報相驗後自動檢舉偵查起訴。
    理  由
一、訊據被告丙○○對於右開時、地駕駛上開大客車肇事之犯罪事實坦承不諱，核與
    被害人殷志昇之妻甲○○、證人易湘懷於警訊及偵查中所指訴、證述情節均相符
    （見相卷第七、九、二一、二二頁），並有道路交通事故調查報告表、現場及車
    損照片十二幀在卷可稽（附於相卷第一一、一四至一九頁），而被害人殷志昇確
    因本件車禍死亡，亦經台灣桃園地方法院檢察署檢察官督同法醫師相驗屬實，製
    有驗斷書、相驗屍體證明書及勘驗筆錄附卷可按（附於相卷第二六、二四、二十
    頁）。
二、按汽車行近行人穿越道前，應減速慢行，遇有行人穿越時，無論有無交通警察指
    揮或號誌指示，均應暫停讓行人先行通過，道路交通安全規則第一百零三條定有
    明文。被告為汽車之駕駛人，自應注意上開安全規定，且依肇事當時之狀況，並
    非不能注意及此，竟疏於注意，駕駛上開大客車在上述路段未減速慢行，暫停讓
    行人先行通過，因而肇事致被害人殷志昇受有上述傷害而死亡，被告對本件車禍
    之發生顯有過失；又本案經送台灣省桃園縣區車輛行車事故鑑定委員會鑑定，亦
    同此認定，有該會九十年三月三十日九十府車鑑桃字第九○○二四三號函及鑑定
    意見書在卷可憑（附於相卷第四七頁）。至被害人殷志昇雖於案發後送醫時檢測
    其血液中酒精濃度高度二○三mg／dl，有財團法人長庚紀念醫院九十年二月七日
    （89）長庚院法字第○八九六號函在卷足憑（附於相卷第四二頁）；惟按刑法上
    所謂之「過失」，係指行為人雖非故意，但按其情節應注意，並能注意，而不注
    意者而言，被害人殷志昇縱雖與有過失，仍無法減免行為人在不超越社會相當性
    之範圍應有之注意義務，且刑事責任係對於反社會行為所加之公法上制裁，不若
    民事責任係專以填補損害為目的，因此並無允許依過失相抵之理論，而消長已發
    生刑事責任之餘地，況本件並無積極證據足以證明被害人殷志昇酒醉穿越案發現
    場人行道之行為，對本件事故之發生有何過失可言，是以被告仍難辭其過失之責
    。而被害人殷志昇因本件車禍致受前開所述之傷害，嗣經送醫後，因頭顱左顳側
    顱內出血而不治而死亡，已如前述，則被告之過失行為與被害人殷志昇死亡間，
    具有相當因果關係。本案事證明確，被告右揭過失犯行，洵堪認定，應依法論科
    。
三、按刑法上所謂「業務」，乃指其本人直接所選擇生活上之地位而言（最高法院二
    十年上字第七八九號判例參照），查被告丙○○係職業司機，以駕駛遊覽車為業
    ，業據其供述在卷，其駕車之行為，係有反覆繼續性而對人之身體、生命有危險
    性之行為，則被告駕車過失肇事，致人死亡，核其所為，係犯刑法第二百七十六
    條第二項之業務過失致死罪。再被告行經行人穿越道不依規定讓行人優先通行，
    違反道路交通安全規則第一百零三條之規定而肇事，致被害人死亡，依法應負刑
    事責任，應依道路交通管理處罰條例第八十六條第一項規定加重其刑。又被告於
    車禍發生後隨即向前來處理車禍事宜之桃園縣警察局龜山分局迴龍分駐所乙○○
    ○○自首坦承肇事，接受裁判，亦業據警員吳國鈴於本院調查程序中證述在卷（
    見本院九十年七月十八日訊問筆錄），係對於未經發覺之罪自首而受裁判，應依
    刑法第六十二條前段規定減輕其刑。而刑有加重及減輕者，依刑法第七十一條第
    一項規定應先加後減。爰審酌被告之過失程度、所生之危害，及被告肇事後坦承
    犯行，態度良好，且與被害人家屬達成和解，有和解書乙份在卷足憑（附於本院
    卷），並賠償損害等一切情狀，量處如主文所示之刑，以資懲儆。又被告前未曾
    受有期徒刑以上刑之宣告，有臺灣高等法院被告全國前案紀錄表及臺灣桃園地方
    法院檢察署刑案資料查註紀錄表各一紙在卷可稽，其因一時失慮，偶罹刑典，惟
    事後已深具悔意，經此刑之宣告後，應知警惕而無再犯之虞，本院因認所宣告之
    刑以暫不執行為當，爰予以宣告緩刑三年，用啟自新。
據上論斷，應依刑事訴訟法第二百九十九條第一項前段，刑法第二百七十六條第二項
、第六十二條前段、第七十四條第一款，道路交通管理處罰條例第八十六條第一項，
罰金罰鍰提高標準條例第一條前段，判決如主文。
本案經檢察官楊挺宏到庭執行職務。
中      華      民      國      九十      年      八      月      一    日
                                  臺灣桃園地方法院交通法庭
                              法  官       王美玲
右正本證明與原本無異。
如不服本判決，應於判決送達後十日內向本院提出上訴狀( 應附繕本 )，上訴於
臺灣高等法院。
                                      書記官       賴玉真
中      華      民      國      九十      年      八      月     二     日
附錄案論罪科刑法條
刑法第二百七十六條第二項
從事業務之人，因業務上之過失犯前項之罪者，處五年以下有期徒刑或拘役得併科三
仟元（現已提高十倍為三萬元）以下罰金。


司法院資訊處製作；財團法人民間司法改革基金會備份。
